臺灣士林地方法院民事判決　　　　　　 94年度國小上字第1號
上　訴　人　蔡碧珠即三兆汽車商行
　　　　　　　　　　　　樓
訴訟代理人　丙○○
被　上訴人　台北市政府警察局北投分局
法定代理人　甲○○
訴訟代理人　乙○○
當事人間請求國家賠償事件，上訴人對於中華民國93年11月12日
本院士林簡易庭93年度士國小字第2 號第1 審判決提起上訴，本
院於94年3 月29日言詞辯論終結，判決如下：
    主  文
上訴駁回。
第二審訴訟費用新台幣壹仟伍佰元由上訴人負擔。
    事實及理由
一、上訴人起訴主張：其自民國91年10月間起，將其所有車牌號
    碼ＦＰ-1182 號自用小貨車依法停置於台北市○○區○○路
    7 段如附圖上方所示未劃設紅線處，詎自91年11月7 日起至
    同年月11日止，連續5 天均遭被上訴人所屬員警違法以違反
    道路交通管理處罰條例第56條第1 項第3 款之違規事由，逕
    行舉發開出7 張罰單，其共繳納罰鍰新台幣（下同）6300元
    ，另支出2500元雇用拖吊車將該車另覓他處停放，共造成其
    8800元之財產損失。縱認前開車輛確係違規停放，然既係連
    續停放該處，未曾駛離，應屬違規行為之繼續，並非數違規
    行為之連續，被上訴人僅得對其處以一次罰鍰，不得連續開
    單處罰；況依道路交通管理處罰條例第56條第2 項之規定，
    員警應責令汽車駕駛人將車輛移置他處，否則依法拖吊，而
    上訴人所有之前開車輛為廣告用車，其車廂四週皆有電話可
    連絡上訴人作適當處置，上訴人並無不予移置之情事，被上
    訴人故意不責令其移置，反辯稱因拖吊車輛數量不足，勤務
    繁忙為其行政裁量之依據，相較上訴人另所有之8D-0407 車
    輛停置合法處所竟遭逕自拖吊，顯見亦無被上訴人所稱不能
    拖吊之情事，是員警採取連續開單告發之不利原告之處分，
    亦造成上訴人財產上之損害。爰依國家賠償法第2 條第2 項
    之規定，訴請被上訴人賠償8800元等情；被上訴人則以：上
    訴人停放車輛位置距離消防栓不及5 公尺，其所為之裁罰為
    合法，且裁罰時已將逕行舉發通知書夾放於車輛擋風玻璃，
    已盡告知義務，該廣告車上之電話並非汽車所有人之電話，
    且上訴人有自行查看車輛狀況之義務。另因上訴人車輛停放
    位置並未嚴重影響交通秩序，且拖吊車輛有限，故未採拖吊
    方式而採連續舉發方式裁罰，並不違法。縱認被上訴人應負
    賠償責任，亦不應包括上訴人主張之拖吊費用等語置辯。
二、本件原審為上訴人敗訴之判決，上訴人不服，其雖就前開車
    輛違規停放之事實已不爭執，然認原判決認上訴人所為之連
    續舉發係於法有據部分，因其違規狀況並非未能將車輛移置
    之情形，與道路交通管理處罰條例第85條之1 第2 項第2 款
    之要件不符，原判決就此適用法規錯誤；另原判決認被上訴
    人未採拖吊方式而採連續裁罰之方式，係其依道路交通管理
    處罰條例第56條第2 項裁量權之行使，然此部分裁量違反行
    政程序法第7 條之比例原則，亦係適用法規錯誤。並聲明：
    （一）廢棄原判決；（二）被上訴人應給付上訴人8800元。
    被上訴人則聲明：駁回上訴。
三、兩造就系爭車輛停放位置距離消防栓未及5 公尺，被上訴人
    於5 日內，連續舉發7 次，每次罰鍰900 元之事實均不爭執
    （見本院94年1 月25日準備程序筆錄）。兩造所爭執者為：
    （一）被上訴人就上訴人違規停車之事實連續舉發，是否違
    反道路交通管理處罰條例第85條之1 第2 項第2 款；（二）
    被上訴人以連續裁罰方式而非採拖吊方式裁罰，是否違反道
    路交通管理處罰條例第56條第2 項之規定。茲審究如下：
（一）被上訴人就上訴人違規停車之事實連續舉發，是否違反道
      路交通管理處罰條例第85條之1 第2 項第2 款之規定：
      按逕行舉發汽車有第56條第1 項規定之情形，而駕駛人不
      在場或未能將車輛移置每逾2 小時者，得連續舉發，道路
      交通管理處罰條例第85條之1 第2 項第2 款定有明文。經
      查：上訴人自91年11月7 日起至同年月11日止，將系爭車
      輛停放於距消防栓未及5 公尺處未曾移置之事實已如前述
      ，則被上訴人對其違規事實連續舉發，揆諸首揭規定，自
      屬於法有據。至上訴人辯稱系爭車輛上留有電話非屬上開
      規定所指未能將車輛移置之情形云云，然該車所留之電話
      為廣告看板之電話而非上訴人之電話，且被上訴人逕行舉
      發違規，依法亦無另以電話通知受處分人移置車輛之義務
      ，是其所辯，委無足取。
（二）被上訴人以連續裁罰方式而非採拖吊方式裁罰，是否違反
      道路交通管理處罰條例第56條第2 項之規定：
      按前項情形，交通勤務警察或依法令執行交通稽查任務人
      員，應責令汽車駕駛人將車移置適當處所；如汽車駕駛人
      不予移置或不在車內時，「得」由該交通勤務警察或依法
      令執行交通稽查任務人員為之，或得於舉發其違規後，使
      用民間拖吊車拖離之，並收取移置費，道路交通管理處罰
      條例第56條第2 項定有明文。觀諸該條文意旨，係指如汽
      車駕駛人在場，應責令汽車駕駛人自行將車輛移置適當處
      所，如駕駛人不在車內，或雖在車內卻不自行移置車輛時
      ，交通勤務警察得視現場實際情況決定自行予以移置，或
      以拖吊車拖離。經查：系爭車輛違規停放地點為承德路七
      段，該路段為六線道馬路，既為上訴人所不爭執，則其違
      規停放尚非嚴重影響交通順暢與公共安全，故被上訴人據
      此及拖吊車數量有限及員警勤務之繁重等考量，未採取拖
      吊之措施，並未違反前揭規定。且被上訴人就上訴人前開
      違規行為如採拖吊方式裁罰，上訴人須支出拖吊費用及車
      輛保管費用，與舉發違規之裁罰相較，後者對權益之侵害
      ，應屬較輕，是被上訴人就此所為亦無被上訴人所指違反
      比例原則之違法。
四、綜上所述，被上訴人就上訴人違法停車所為之裁罰並無不法
    ，原審為上訴人敗訴判決，並無不合。上訴意旨指摘原判決
    不當，求予廢棄改判，為無理由，應予駁回。
五、據上論結，本件上訴為無理由，依民事訴訟法第436 條之32
    第2 項、第449 條第1 項、第78條，判決如主文。
中　　華　　民　　國　　94　　年　　4 　　月　　12　　日
                  民事第二庭  審判長法  官  陳介源
                                    法  官  馬傲霜
                                    法  官  方彬彬
以上正本證明與原本無異。
本判決不得上訴。
中　　華　　民　　國　　94　　年　　4 　　月　　13　　日
                                    書記官  楊婷婷
